【裁判字號】    90,勞再,1
【裁判日期】    920505
【裁判案由】    給付工資等
【裁判全文】
臺灣高等法院高雄分院民事判決  九十年度勞再字第一號
    再  審原告    高雄港務局船舶機械修造工廠
    法定代理人    丙○○
    訴訟代理人    周耀門律師
                  王伊忱律師
    複代  理  人  鄭美玲律師
    再  審被告    甲○○
                  乙○○
右當事人間請求給付工資等事件，再審原告對於中華民國八十九年十一月十四日本院
八十八年度勞上字第十九號確定判決提起再審之訴，本院判決如左：
      主      文
再審之訴駁回。
再審訴訟費用由再審原告負擔。
      事      實
甲、再審原告方面：
一、聲明：
  (一)鈞院八十八年度勞上字第一九號民事確定判決不利於再審原告部分均廢棄。
  (二)右廢棄部分，再審被告甲○○、乙○○之上訴駁回。
  (三)再審及前審訴訟費用由再審被告負擔。
二、陳述：
  (一)本件原確定民事判決（鈞院八十八年度勞上字第一九號，見再審原證一號）於八
    十九年十一月廿二日送達於再審原告，再審原告於三十日之法定不變期間內提出
    本件再審之訴，自屬合法，合先敘明。
  (二)本件原確定判決判命再審原告應給付再審被告甲○○八十年至八十二年之考核獎
    金十三萬八千一百三十元及應給付乙○○八十五年至八十七年之考核獎金十七萬
    七千二百零五元，其理由無非以：「：：：查依兩造所訂之雇用契約書，約定薪
    資係為一定之金額，別無另有薪級之約定，雖由被上訴人工廠發予上訴人之考成
    通知書內載有薪級，惟該等薪級之記載亦僅係被上訴人內部作為計算薪資或獎金
    標準之記錄，並非兩造僱傭契約所約定之薪資內容，是就有關考成獎金之計算，
    既無薪級可計時，依前揭規則第四十九條、第五十條所定，其考成分數為七十分
    時即晉一級，而每晉一級應給與一個月薪額之獎金：：：」「上訴人甲○○主張
    其有八十年至八十二年三年部分尚未領取考核獎金：：：上訴人乙○○主張其自
    八十五年至八十七年未領取考核獎金：：：」云云，為其論據。惟查，原確定判
    決顯有民事訴訟法第四百九十六條第一項第一款所定適用法規顯有錯誤以及第四
    百九十七條就足以影響於判決之重要證物漏未斟酌之違法，得以之為本件再審理
    由，茲詳述如後：
    1.原確定判決雖認定「依兩造所訂之雇用契約書，約定薪資係一定薪額，別無另
      有薪級之約定，：：：是就有關考成獎金之計算，既無薪級可計時，依前揭規
      則規定，每應晉一級應給予一個月薪額之獎金」云云，原確定判決顯係認定兩
      造契約既無薪級之約定，則再審被告每年考績若為七十分以上即為無級可晉，
      再審原告均應給付再審被告無級可晉之獎金，從而應依再審被告之主張給付之
      。惟查，再審被告甲○○係於民國六十七年起受僱於再審原告擔任二級契約監
      工，再審被告乙○○係於民國六十九年起受僱於再審原告擔任三級契約監工，
      再審原告係自七十九年起訂定「高雄港務局船舶機械修造工廠工作規則」（以
      下簡稱工作規則），該工作規則第四十九條第一項第一款規定「考成之獎懲依
      左列規定：一七十分晉一級，其超過七十分之數，另予存記，積滿七十分再晉
      一級。」、第五十條規定「考成應晉之級如無級可晉時，每應晉一級給予一個
      月薪額之獎金。」，故本件再審原告自七十九年起依上述工作規則為再審被告
      二人辦理考成，此有再審被告於原審所提出之考成通知書可證（再審原證二號
      ）。
    2.又查兩造間之雇用契約，在民國八十年之前薪資之約定均為一定薪額，固別無
      薪級之約定，惟高雄港務局於八十一年五月間制定「高雄港務局修造工廠契約
      監工、設計員比支用人費率待遇表」（以下簡稱比支用人費率待遇表），並回
      溯自八十年七月一日起實施，且「契約監工、設計員中，若有人員不願換支，
      仍按原簽契約書所訂待遇支薪：：：。」此有兩造於原審所提出之高雄港務局
      八十一年五月四日八一高港人一字第０八七五七號函可稽（見再審原證三號）
      ，依上述「比支用人費率待遇表」之規定，再審原告所屬契約監工自八十年起
      即有薪級之適用，再審被告二人於八十一年間依上述「比支用人費率待遇表」
      換支後，再審被告甲○○換支後為第三等級，再審被告乙○○換支後為第八等
      級。且兩造自八十一年起關於薪資即約定為依上述「比支用人費率待遇表」，
      此有再審原告於原審所提出之兩造於八十一年、八十二年所訂立之雇用契約書
      可稽（見再審原證四號），足證兩造關於薪資之約定自八十一年起適用「比支
      用人費率待遇表」而有薪級之規定，原確定判決就再審原告所提出之上述證據
      漏未審酌，遽認兩造間關於薪資之約定並無薪級之約定云云，顯有就影響判決
      之重要證據漏未審酌之違法。
  (三)
    1.再審原告確已依「工作規則」為再審被告甲○○辦理八十年度至八十二年度之
      考成：
      (1)查本件兩造之雇用契約，於民國八十年前薪資之約定均為一定薪額，而無薪
        級之規定，嗣至八十一年五月四日間高雄港務局制定比支用人費率待遇表，
        並回溯自八十年七月一日起實施，故再審原告所屬契約監工自八十年七月一
        日起始有薪級之適用。又再審原告自七十九年即依「工作規則」規定為再審
        被告二人辦理考成，此亦有再審被告二人所提出之歷年考成通知書可稽，唯
        因斯時尚無上述「比支用人費率待遇表」之適用（蓋該「比支用人費率待遇
        表」係自八十一年五月四日始頒定，而回溯自八十年七月一日實施），故再
        審被告二人於七十九年、八十年時仍屬無薪級（即無級可晉），按「工作規
        則」第五十條規定「考成應晉之級如無級可晉時，每應晉一級給予一個月薪
        額之獎金」，查再審被告甲○○八十年度之考成成績為八十三分（見再審原
        證二號），惟因其當時仍屬「無級可晉」（即無薪級之約定）之情形，故再
        審原告即依上述「工作規則」第五十條之規定，發給其無級可晉之獎金。此
        觀再審被告乙○○所提出之七十九、八十年度之考成通知書備註欄均載明「
        獎金一個月」可證，再審被告甲○○雖提出七十九、八十年度之考成成績證
        明書而未提出各該年度之考成通知書，衡諸吾人生活經驗法則，再審原告既
        為再審被告乙○○辦理考成並給付無級可晉之獎金，自無為再審被告甲○○
        辦理考成後不發給其無級可晉考核獎金之理。
      (2)次查，由再審被告甲○○八十一年度考成通知書（再審原證二號）觀之，其
        八十一年度原支等級為「第二級」，而自八十一年一月份起晉支等級為「第
        一級」，由此可證，再審原告確已依「工作規則」之規定為再審被告辦理八
        十一年度之考成。
      (3)又查，再審被告甲○○所提出之八十一年度、八十三年度考成通知，八十一
        年度薪級自第二等級提升至第一等級，八十三年度考成成績甲等因已無級可
        晉給予獎金二個月（包含考績甲等之考核獎金一個月），足見再審被告甲○
        ○八十二年度考成成績亦超過七十分，因已無級可晉，故再審原告依規定給
        付其一個月獎金，此亦有八十二年度考成獎金清冊可稽（見再審原證五號）
        ，故足證再審原告亦有依「工作規則」之規定為再審被告甲○○辦理考成並
        依規定給付其無級可晉之獎金，其理至明。
    2.再審原告亦已依「工作規則」為再審被告乙○○辦理八十五年度至八十七年度
      之考成：
      (1)查再審原告於八十四年四月間修正前開「工作規則」之部分條文，其中第四
        十九條關於員工之年終考成（核）原係採「晉級與存分制」於該次修正時即
        改採「晉級與獎金制」，即依修正後之「工作規則」第四十九條第二項規定
        「勞工年終考獎懲依左列規定：一甲等（即八十分以上者）：晉本薪一級，
        並給予一個月薪給總額之一次獎金，已晉至本職最高薪級者，給予二個月薪
        給總額之一次獎金。二乙等（即七十分以上不滿八十分者）：晉本薪一級，
        並給予半個月薪給總額之一次獎金，已晉至本職最高薪級者，給予一個半月
        薪給總額之一次獎金。」（附呈再審原證八號）是以，依該修正之「工作規
        則」第四十九條之規定，於八十四年四月以後再審原告辦理員工之年終考成
        （核）方式，乃採「晉級與獎金制」，亦即符合資格之員工除可晉本薪一級
        外，另再給予一個月（甲等）或半個月（乙等）之考核獎金，若屬無級可晉
        者，則給予二個月（即無級可晉之一個月獎金加上考核甲等之一個月獎金）
        或一個半月（即無級可晉之一個月獎金，加上考核乙等之半個月獎金）之考
        核獎金，合先敘明！
      (2)基上所述，再審被告乙○○八十五年度考成成績為乙等，再審原告即依上述
        修正之「工作規則」規定為「晉薪級一級為本職等廿二級並給予半個月薪給
        總額之一次獎金」，此有再審被告乙○○八十五年度考核通知書可稽（見再
        審原證六號）；又乙○○八十六年度考成成績為甲等，故再審原告亦依規定
        為其晉薪級一級（即由第廿二級晉至第廿一級）並給予其考核甲等之一個月
        薪給總額獎金，此亦有八十六年度考成獎金印領清冊可為證（見再審原證七
        號）；另乙○○八十七年度考成成績
      理      由
中      華      民      國        九十二    年      五      月      五      日
                                      臺灣高等法院高雄分院民事第五庭
~B1審判長法官  蔡明宛
~B2法      官  林健彥
~B3法      官  黃科瑜
右為正本係照原本作成。
如對本判決上訴，須於判決送達後二十日內向本院提出上訴狀，其未表明上訴理由者
，應於上訴後二十日內向本院提出上訴理由書（均須按他造當事人之人數附繕本）。
上訴時應提出委任律師或具有律師資格之人之委任狀，並依附註條文規定辦理。
中      華      民      國        九十二    年      五      月      五      日
~B法院書記官  蘇恒仁
附註：
民事訴訟法第四百六十六條之一：
對於第二審判決上訴，上訴人應委任律師為訴訟代理人，但上訴人或其法定代理人具
有律師資格者，不在此限。
上訴人之配偶、三親等內之血親、二親等內之姻親，或上訴人為法人、中央或地方機
關時，其所屬專任人員具有律師資格並經法院認為適當者，亦得為第三審訴訟代理人。
第一項但書及第二項情形，應於提起上訴或委任時釋明之。


司法院資訊處製作；財團法人民間司法改革基金會備份。
